【裁判字號】    99,訴,1
【裁判日期】    990211
【裁判案由】    違反毒品危害防制條例
【裁判全文】
臺灣彰化地方法院刑事判決                 99年度訴字第1號
公  訴  人  臺灣彰化地方法院檢察署檢察官
被      告  甲○○
上列被告因違反毒品危害防制條例案件，經檢察官提起公訴（九
十八年度毒偵字第二二六五號），本院依簡式審判程序判決如下
：
    主  文
甲○○施用第一級毒品，累犯，處有期徒刑拾月，扣案之海洛因
壹包（海洛因驗餘淨重零點零玖捌公克）沒收銷燬之。
    事  實
一、甲○○前因於民國九十五年一月十四日施用第一級毒品之案
    件，經本院以九十五年度訴字第六一○號判處有期徒刑十月
    確定，因竊盜案件，經本院以九十四年度員簡字第一三五號
    判處有期徒刑五月確定，上開二案，嗣經送監接續執行，甫
    於九十六年六月十日因縮刑期滿而執行完畢。又因施用第一
    級毒品案件，經本院以九十八年度訴字第一○三九號判處有
    期徒刑十一月確定，因施用第一級毒品案件，經本院以九十
    八年度訴字第一四○三號判處有期徒刑十一月確定，上開二
    案，再經本院以九十八年度聲字第二○二八號裁定合併定其
    應執行之刑為有期徒刑一年六月確定，嗣於九十八年十月九
    日送監執行，現仍在臺灣彰化監獄執行中。另因施用毒品案
    件，經本院以九十年度毒聲字第一五五○號裁定送強制戒治
    ，嗣經戒治所評定合格，認無繼續戒治之必要，由本院以九
    十一年度毒聲字第七九二號裁定停止戒治，於九十一年四月
    十一日停止戒治，所餘戒治期間付保護管束，並於九十一年
    六月九日保護管束期滿未經撤銷停止戒治，而執行完畢。詎
    甲○○仍不知悔改，復基於施用第一級毒品海洛因之犯意，
    於九十八年十月六日下午三時許，在其位於彰化縣永靖鄉福
    興村中肚巷二四號住處內，以將第一級毒品海洛因粉末置入
    注射針筒內加水後，再以針筒注射手臂血管之方式，施用第
    一級毒品海洛因一次。嗣於九十八年十月七日晚上六時許，
    為警在彰化縣田尾鄉溪畔村溪畔巷二○六弄口盤查，於未被
    有偵查犯罪職權之機關或公務員發覺其犯罪前，主動向前來
    盤查之彰化縣警察局員林分局同安派出所警員表示其上開施
    用第一級毒品犯行，而自首接受裁判，並自行交出而扣得第
    一級毒品海洛因一包（海洛因驗餘淨重○點○九八公克），
    始悉上情。
二、案經彰化縣警察局員林分局報告臺灣彰化地方法院檢察署檢
    察官偵查起訴。
    理  由
一、按除被告所犯為死刑、無期徒刑、最輕本刑為三年以上有期
    徒刑之罪或高等法院管轄第一審案件者外，於刑事訴訟法第
    二百七十三條第一項程序進行中，被告先就被訴事實為有罪
    之陳述時，審判長得告知被告簡式審判程序之旨，並聽取當
    事人、代理人、辯護人及輔佐人之意見後，裁定進行簡式審
    判程序；除簡式審判程序、簡易程序及第三百七十六條第一
    款、第二款所列之罪之案件外，第一審應行合議審判；刑事
    訴訟法第二百七十三條之一第一項、第二百八十四條之一分
    別定有明文。本件被告甲○○所犯係死刑、無期徒刑、最輕
    本刑為三年以上有期徒刑或高等法院管轄第一審案件以外之
    罪，且於本院行準備程序時就被訴事實為有罪之陳述，經受
    命法官告知簡式審判程序之旨，並聽取公訴人、被告之意見
    後，本院合議庭認無不得或不宜改依簡式審判程序進行之處
    ，經評議結果，裁定改由受命法官獨任行簡式審判程序，合
    先敘明。
二、訊據被告甲○○對於上開施用第一級毒品海洛因之犯行，坦
    承不諱，且其於九十八年十月七日自首後，經警採其尿液送
    驗，結果呈嗎啡陽性反應，此有尿液代號與真實姓名對照認
    證單、詮昕科技股份有限公司濫用藥物尿液檢驗報告各一紙
    在卷可稽，再扣案之白粉一包，經送行政院衛生署草屯療養
    院鑑定結果，確含海洛因成分，海洛因送驗淨重○點一○四
    公克、驗餘淨重○點○九八公克，此有行政院衛生署草屯療
    養院草療鑑字第○九八一○○○○五五號鑑定書一紙在卷可
    考，復有照片二幀附卷為證，以及第一級毒品海洛因一包扣
    案為憑。另按毒品危害防制條例於九十二年七月九日修正公
    布，自九十三年一月九日施行，其中第二十條、第二十三條
    將施用毒品之刑事處遇程序，區分為「初犯」及「五年內再
    犯」、「五年後再犯」。依其立法理由之說明：「初犯」，
    經觀察、勒戒或強制戒治後，應為不起訴處分或不付審理之
    裁定；經觀察、勒戒或強制戒治執行完畢釋放後，「五年內
    再犯」者，因其再犯率甚高，原實施之觀察、勒戒及強制戒
    治既已無法收其實效，爰依法追訴或裁定交付審理。至於經
    觀察、勒戒或強制戒治執行完畢釋放後，「五年後再犯」者
    ，前所實施之觀察、勒戒或強制戒治已足以遮斷其施用毒品
    之毒癮，為期自新及協助其斷除毒癮，仍適用「初犯」規定
    ，先經觀察、勒戒或強制戒治之程序。從而依修正後之規定
    ，僅限於「初犯」及「五年後再犯」二種情形，始應先經觀
    察、勒戒或強制戒治程序。倘被告於五年內已再犯，經依法
    追訴處罰，縱其第三次（或第三次以上）再度施用毒品之時
    間，在初犯經觀察、勒戒或強制戒治執行完畢釋放五年以後
    ，已不合於「五年後再犯」之規定，且因已於「五年內再犯
    」，顯見其再犯率甚高，原實施觀察、勒戒或強制戒治，已
    無法收其實效，即應依該條例第十條處罰（最高法院九十七
    年度第五次刑事庭會議決議第二點參照）。本件被告前因施
    用毒品，經強制戒治後，於九十一年六月九日執行完畢，又
    因於九十五年一月十四日施用第一級毒品，經本院以九十五
    年度訴字第六一○號判處有期徒刑十月確定，此有臺灣彰化
    地方法院檢察署刑案資料查註紀錄表及臺灣高等法院被告前
    案紀錄表各一份在卷可考，則其再犯本件施用第一級毒品犯
    行，按諸前揭說明，自無毒品危害防制條例第二十條第三項
    規定之適用，而應按同條例第二十三條第二項規定，依法論
    科。本件事證明確，被告施用第一級毒品海洛因之犯行，應
    堪認定。
三、核被告所為，係犯毒品危害防制條例第十條第一項之施用第
    一級毒品罪。被告為施用第一級毒品，而持有該級毒品，其
    持有之低度行為，應為施用之高度行為所吸收，不另論罪。
    又被告前因施用第一級毒品案件，經本院以九十五年度訴字
    第六一○號判處有期徒刑十月確定，因竊盜案件，經本院以
    九十四年度員簡字第一三五號判處有期徒刑五月確定，上開
    二案，嗣經送監接續執行，甫於九十六年六月十日因縮刑期
    滿而執行完畢等情，此有臺灣彰化地方法院檢察署刑案資料
    查註紀錄表及臺灣高等法院被告前案紀錄表各一份在卷可稽
    ，其於受有期徒刑執行完畢後，五年以內故意再犯本件有期
    徒刑以上之罪，為累犯，應依刑法第四十七條第一項規定，
    加重其刑。再被告於為上開施用第一級毒品之犯行後，係在
    未被有偵查犯罪職權之機關或公務員發覺其犯罪前，即主動
    向彰化縣警察局員林分局同安派出所警員表示其犯行，而自
    首接受裁判，此有警詢筆錄一份在卷可佐，爰依刑法第六十
    二條前段規定，減輕其刑，並依刑法第七十一條第一項規定
    ，與前開加重其刑部分，先加後減。爰審酌被告曾因施用毒
    品經送觀察、勒戒、強制戒治後，仍未能戒斷，再犯本案之
    罪，顯然未能善體國家設置觀察、勒戒、強制戒治機構，協
    助毒品施用者戒除毒癮之良法美意，及其犯罪之動機、目的
    、品行、智識程度、所生危害，暨犯罪後坦承犯行，態度尚
    屬良好等一切情狀，量處如主文所示之刑。扣案之海洛因一
    包（海洛因驗餘淨重○點○九八公克），為毒品危害防制條
    例第二條第二項第一款所稱之第一級毒品，應依同條例第十
    八條第一項前段規定，沒收銷燬之。
據上論斷，應依刑事訴訟法第二百七十三條之一第一項、第二百
九十九條第一項前段，毒品危害防制條例第十條第一項、第十八
條第一項前段，刑法第十一條前段、第四十七條第一項、第六十
二條前段，判決如主文。
本案經檢察官林子翔到庭執行職務。
中    華    民    國    99    年    2     月    11    日
                  刑事第六庭          法  官  鄭舜元
以上正本證明與原本無異。
如不服本判決應於收受判決後10日內向本院提出上訴書狀，並
應敘述具體理由。其未敘述上訴理由者，應於上訴期間屆滿後
20日內向本院補提理由書(均須按他造當事人之人數附繕本)
「切勿逕送上級法院」。
中    華    民    國    99    年    2     月    11    日
                                      書記官  陳秀香
附錄：論罪科刑法條：
毒品危害防制條例第十條：
施用第一級毒品者，處六月以上五年以下有期徒刑。
施用第二級毒品者，處三年以下有期徒刑。

司法院資訊處製作；財團法人民間司法改革基金會備份。
